【裁判字號】    96,訴,2943
【裁判日期】    970123
【裁判案由】    強盜
【裁判全文】
臺灣臺中地方法院刑事判決              96年度訴字第2943號
公  訴  人  臺灣臺中地方法院檢察署檢察官
被      告  戊○○
                  （另案於臺灣臺中監獄執行中）
選任辯護人  張淑琪律師
上列被告因強盜案件，經檢察官提起公訴（96年度偵字第11569
號），本院判決如下：
    主    文
戊○○意圖為自己不法之所有，結夥三人以上，攜帶兇器，於夜
間侵入住宅，以強暴至使不能抗拒，而取他人之物，處有期徒刑
柒年捌月，扣案如附表編號一至三所示之物均沒收。又意圖為自
己不法之所有，結夥三人以上，攜帶兇器，於夜間侵入住宅，以
強暴至使不能抗拒，而取他人之物，處有期徒刑柒年拾月，扣案
如附表編號一至三所示之物均沒收。應執行有期徒刑拾年，扣案
如附表編號一至三所示之物均沒收。
    犯罪事實
一、戊○○與庚○○（綽號「阿堂」，業經臺灣高等法院臺南分
    院分別判處有期徒刑七年二月、七年二月確定）、己○○（
    綽號「黑肉」，業經臺灣高等法院臺南分院分別判處有期徒
    刑七年二月、七年二月確定）、辛○○（綽號「小白」，業
    經臺灣雲林地方法院分別判處有期徒刑七年二月、七年四月
    確定）及姓名年籍不詳綽號「歪哥」之成年男子，共謀由庚○○提供強盜地點，其餘四人下手實施強盜，謀議既定，庚○○即與許景松（業經臺灣雲林地方法院判處有期徒刑三年
    六月確定）聯絡，要求許景松提供可供強盜之麻將賭場地點
    ，許景松即基於幫助他人強盜之犯意，於民國九十五年十月
    初某日，帶庚○○、己○○前往雲林縣大埤鄉西鎮村西鎮二
    之六號（起訴書誤載為六號）丁○○之住宅，及雲林縣虎尾
    鎮廉使里廉使三五六號丙○○之住宅等地，提供庚○○上開
    供人把玩麻將地點，而幫助庚○○等人為下述強盜丁○○、
    丙○○二人住宅財物之犯行。而庚○○於知悉上開打麻將之
    地點後，即與己○○、戊○○、辛○○及綽號「歪哥」之人
    ，共同基於意圖為自己不法所有之犯意聯絡，分別為下列強
    盜犯行：
（一）於九十五年十月十六日，由庚○○先帶己○○、戊○○二
      人，前往丁○○位於雲林縣大埤鄉西鎮村西鎮二之六號住
      宅勘察現場。次於九十五年十月十七日晚上十一時許之夜
      間，由己○○駕駛懸掛車牌為Ｓ六－四九九七號之自用小
      客車，搭載戊○○、辛○○及綽號「歪哥」之人，結夥三
      人以上，共同前往丁○○上址之住宅，由己○○、戊○○
      分持己○○所有全長均為六、七十公分、客觀上均可作為
      兇器使用之開山刀各一把（均未扣案），辛○○及綽號「
      歪哥」之人則分持己○○所有客觀上可作為兇器使用如附
      表編號一、二所示之空氣槍各一支（無證據證明具殺傷力
      ，非槍砲彈藥刀械管制條例管制之槍枝），下車後有三人
      戴己○○所有如附表編號三所示之口罩，另一人則戴未扣
      案之口罩，未經許可侵入丁○○上開住宅，對在該處之丁○○、甲○○、乙○○、壬○○、劉坤煌、謝勝立、李進
      祿等成年人，高喊「趴下、不要動」，並喝叱在場之人交
      出財物，使丁○○等七人均心生畏懼，至使不能抗拒，而
      任由己○○搜刮乙○○、壬○○、劉坤煌所拿出置放於麻
      將桌上之現金共約新臺幣（下同）十萬元，辛○○、戊○○搜刮在場人身上之財物，另強盜壬○○所有之戒指一枚
      、手機一支、丁○○及劉坤煌所有之手機各一支，得手後
      隨即駕車逃逸，強盜所得已朋分花用殆盡、手機則已丟棄
      。
（二）於九十五年十月二十一日，由庚○○再帶己○○、戊○○
      前往丙○○位於雲林縣虎尾鎮廉使里廉使三五六號之住宅
      勘察現場，次於九十五年十月二十二日凌晨零時許之夜間
      ，由己○○駕駛車牌號碼不詳之自用小客車，搭載戊○○
      、辛○○及綽號「歪哥」之人，結夥三人以上，共同前往
      丙○○上址之住宅，由己○○、辛○○分持己○○所有全
      長均為六、七十公分、客觀上均可作為兇器使用之開山刀
      各一把（均未扣案），戊○○及綽號「歪哥」之人則分持
      己○○所有客觀上可作為兇器使用如附表編號一、二所示
      之空氣槍各一支（無證據證明具殺傷力，非槍砲彈藥刀械
      管制條例管制之槍枝），下車後有三人戴己○○所有如附
      表編號三所示之口罩，另一人則戴未扣案之口罩，未經許
      可侵入丙○○之上開住宅，對在該處之丙○○及姓名年籍
      均不詳綽號「吳大哥」、「阿延」、「阿豐」、「阿卿」
      之成年人共五人（起訴書誤載為四人），高喊「趴下、不
      要動」，並喝叱在場之人交出財物，使丙○○等五人均心
      生畏懼，至使不能抗拒，而強取丙○○等人置於桌上之現
      金約五、六萬元及強取綽號「阿豐」之人所有之金項鍊一
      條及丙○○等五人所有之手機各一支，得手後隨即駕車逃
      逸，強盜所得現金部分已朋分花用殆盡，金項鍊則由庚○○分得並已將之典當，手機則已丟棄。嗣經警方於九十六
      年二月十六日上午六時二十分許，持搜索票前往彰化縣永
      靖鄉北勢巷二七之三號執行搜索，當場查扣如附表編號一
      至三所示之物品，因而循線查悉上情。
二、案經雲林縣警察局斗南分局報告臺灣雲林地方法院檢察署呈
    請臺灣高等法院檢察署檢察長核轉臺灣臺中地方法院檢察署
    檢察官偵查起訴。
    理    由
一、證據能力部分：
（一）被告戊○○的選任辯護人主張庚○○、己○○於警詢時之
      陳述，為被告以外之人在審判外之陳述，無證據能力；於
      檢察官偵查中未經具結之陳述，無證據能力；於檢察官偵
      查中經具結之證述，未經被告戊○○行使對質詰問權，亦
      無證據能力。經查：
      (一)按被告以外之人（包括證人、鑑定人、告訴人、被害人
        及共同被告等）於檢察事務官、司法警察官或司法警察
        調查中所為之陳述，與審判中不符時，其先前之陳述具
        有較可信之特別情況，且為證明犯罪事實存否所必要者
        ，得為證據，刑事訴訟法第一百五十九條之二定有明文
        。所謂「前後陳述不符」之要件，應就前後階段之陳述
        進行整體判斷，以決定其間是否具有實質性差異，惟無
        須針對全部陳述作比較，陳述之一部分有不符，亦屬之
        。而所謂「較可信之特別情況」之情形，亦應就前後陳
        述時之各種外部情況進行比較，以資決定何者外部情況
        具有可信性。若陳述係在特別可信之情況下所為，則虛
        偽陳述之危險性即不高，雖係審判外陳述，或未經被告
        反對詰問，仍得承認其有證據能力。證人庚○○、己○○於警詢時之陳述，雖係被告以外之人在審判外之陳述
        ，且就被告戊○○是否涉案之陳述，與渠等在本院審判
        中之陳述容有不符，然證人庚○○、己○○於警詢時的
        陳述，在時間間隔上，均較諸在本院審判時之陳述，更
        接近案發時間，係在記憶較為清晰下所為，且無事後串
        謀的機會，而陳述過程中被告戊○○並未在場，較無顧
        忌及困擾，更無審判期間，面對被告戊○○在庭或其親
        友參與旁聽所產生的壓力，警詢筆錄之記載係針對犯罪
        之構成要件、犯罪態樣事實及情況，翔實而完整的記載
        ，揆諸上開說明，渠等於警詢中所為之陳述，客觀上應
        具有較可信之特別情況，且亦為證明犯罪事實存否所必
        要，依上揭規定，渠等於警詢中之證言自有證據能力。
        至於證據力之強弱問題，則由本院綜合全辯論意旨及調
        查證據所得，依法認定（詳如後述）。
      (二)按證人、鑑定人依法應具結而未具結者，其證言或鑑定
        意見，不得作為證據，刑事訴訟法第一百五十八條之三
        定有明文。因證人、鑑定人未依法具結，無法擔保其證
        言係據實陳述或鑑定意見為公正誠實，若違反而未具結
        者，其證言或鑑定意見，不應使其具有證據能力。庚○○、己○○於檢察官偵查時之陳述，相對於被告戊○○
        而言，係屬證人之證詞，檢察官未令其具結之陳述部分
        ，既查無依法不得令其具結之情形，是上開陳述即無證
        據能力。
      (三)按被告以外之人於偵查中向檢察官所為陳述，除顯有不
        可信之情況者外，得為證據，同法第一百五十九條之一
        第二項定有明文。偵查中對被告以外之人（包括證人、
        鑑定人、告訴人、被害人及共同被告等）所為之偵查筆
        錄，或被告以外之人向檢察官所提之書面陳述，性質上
        均屬傳聞證據。惟現階段刑事訴訟法規定檢察官代表國
        家偵查犯罪、實施公訴，依法其有訊問被告、證人及鑑
        定人之權，證人、鑑定人且須具結，而實務運作時，檢
        察官偵查中向被告以外之人所取得之陳述，原則上均能
        遵守法律規定，不致違法取供，其可信度極高，職是，
        被告以外之人前於偵查中已具結而為之證述，除反對該
        項供述得具有證據能力之一方，已釋明「顯有不可信之
        情況」之理由，且於審判中已主張詰問該被告以外之人
        ，而未獲詰問的機會外，不宜以該證人未能於審判中接
        受他造之反對詰問為由，即遽指該證人於偵查中之陳述
        不具證據能力。證人庚○○、己○○於偵查中經具結後
        向檢察官所為之陳述，證人庚○○、己○○未曾提及檢
        察官在偵查時有不法取供之情形。被告戊○○的選任辯
        護人除已在本院審理時獲得充分詰問上開證人的機會外
        ，亦未據其釋明上開供述有何顯不可信之情況，揆諸上
        開說明，上開偵查中之證言，自具有證據能力。至於該
        證人於偵查中之證詞與本院審理時之證詞有不相符合之
        處，乃證據證明力取捨之問題，與證據能力無關。至於
        證人謝慶勳、許景松、丁○○、壬○○、甲○○、乙○○、丙○○於檢察官偵查時具結後所為之陳述，揆諸上
        開說明，亦有證據能力，附此說明。
（二）本案所引用之其他供述及非供述證據，均有證據能力：
      (一)按被告以外之人（包括證人、鑑定人、告訴人、被害人
        及共同被告等）於審判外之陳述，雖不符刑事訴訟法第
        一百五十九條之一至之四等四條之規定，而經當事人於
        審判程序同意作為證據，法院審酌該言詞陳述或書面陳
        述作成時之情況，認為適當者，亦得為證據；當事人、
        代理人或辯護人於法院調查證據時，知有刑事訴訟法第
        一百五十九條第一項不得為證據之情形，而未於言詞辯
        論終結前聲明異議者，視為有前項之同意，同法第一百
        五十九條之五定有明文。立法意旨在於傳聞證據未經當
        事人之反對詰問予以核實，原則上先予排除。惟若當事
        人已放棄反對詰問權，於審判程序中表明同意該等傳聞
        證據可作為證據；或於言詞辯論終結前未聲明異議，基
        於尊重當事人對傳聞證據之處分權，及證據資料愈豐富
        ，愈有助於真實發見之理念，且強化言詞辯論主義，使
        訴訟程序得以順暢進行，上開傳聞證據亦均具有證據能
        力。本案所引用之其他供述證據，其性質雖屬證人於審
        判外的陳述，而為傳聞證據，且查無符合刑事訴訟法第
        一百五十九條之一至之四等前四條之情形，然上開供述
        證據內容，業經本院審理時予以提示並告以要旨，且經
        檢察官、被告及辯護人表示意見。當事人及辯護人已知
        上述供述證據乃傳聞證據，且均未於言詞辯論終結前，
        對該內容異議，依上開規定，已擬制同意其有證據能力
        ，本院審酌上開供述證據作成時，並無人情施壓或干擾
        ，亦無不當取供之情形，認為以之作為本案之證據亦屬
        適當，而有證據能力。
      (二)除法律另有規定外，實施刑事訴訟程序之公務員因違背
        法定程序取得之證據，其有無證據能力之認定，應審酌
        人權保障及公共利益之均衡維護，刑事訴訟法第一百五
        十八之四定有明文。惟本案所引用之其他非供述證據，
        並無證據證明係實施刑事訴訟程序之公務員違背法定程
        序所取得，自應認均具有證據能力。
二、認定犯罪事實所憑之證據及理由：
（一）訊據被告戊○○矢口否認有為上揭犯行，辯稱：伊並未參
      與庚○○、己○○等人所犯之上開二件強盜犯行，是庚○○、己○○認為另件伊與庚○○、己○○於九十五年十月
      二十六日，在彰化市○○路三二號共犯之強盜犯行，是伊
      將渠等供出，因而懷恨在心，故渠等才會在上開強盜犯行
      故意誣陷伊為共犯。庚○○、己○○確有邀伊參與上開二
      次強盜犯行，但伊並沒有參加，實際參與的人是綽號「阿
      傑」之人。己○○等人行搶當時，伊確實坐在庚○○的車
      上，但並沒有下車行搶，庚○○曾經帶伊跟己○○到員林
      百果山附近去逛逛，且有去雲林開一段路，當時伊坐在車
      後座，不知道庚○○與己○○在講什麼，也沒有到上開強
      盜案的現場看過地形等語。
（二）惟查：
      (一)上開犯罪事實一之（一），業據證人庚○○於警詢、檢
        察官偵查時（詳警卷影卷第十五至十六頁、雲林地檢九
        十六年度偵字第一Ｏ七七號偵查影卷第十六至十七、四
        七頁）、證人己○○於警詢、檢察官偵查時（詳警卷影
        卷第二四至二六頁、雲林地檢九十六年度偵字第一Ｏ七
        七號偵查影卷第十二至十四、四七頁）、證人許景松於
        警詢、檢察官偵查時（詳警卷影卷第二四至二六頁、雲
        林地檢九十六年度偵字第一Ｏ七七號偵查影卷第十五頁
        ）證述明確，核與證人壬○○於警詢及檢察官偵查時（
        詳警卷影卷第一至三頁、雲林地檢九十六年度偵字第一
        Ｏ七七號偵查影卷第一ＯＯ頁）、證人乙○○於警詢及
        檢察官偵查時（詳警卷影卷第四至六頁、雲林地檢九十
        六年度偵字第一Ｏ七七號偵查影卷第一Ｏ一頁）、證人
        丁○○於警詢及檢察官偵查（詳警卷影卷第七至九頁、
        雲林地檢九十六年度偵字第一Ｏ七七號偵查影卷第九九
        至一ＯＯ頁）、證人甲○○於警詢及檢察官偵查時（詳
        警卷影卷第十至十二頁、雲林地檢九十六年度偵字第一
        Ｏ七七號偵查影卷第一ＯＯ頁）、證人劉坤煌於警詢時
        （詳警卷影卷第九一至九二頁）證述於上開時間、地點
        遭遇歹徒強盜財物之情節相符。而庚○○於九十五年十
        一月六日曾撥打謝慶勳的電話號碼Ｚ00000000
        0號行動電話，告知因不知謝慶勳的父親謝勝立亦在丁○○位於雲林縣大埤鄉西鎮村西鎮二之六號住宅現場，
        始會動手強盜該住宅內人員之財物等情，業據證人謝慶
        勳於檢察官偵查時結證明確（詳雲林地檢九十六年度偵
        字第一Ｏ七七號偵查影卷第七頁），並有通聯監察譯文
        在卷可證（詳雲林地檢九十六年度聲字第二號偵查影卷
        第三頁），堪認證人庚○○、己○○證述與被告戊○○
        及「小白」（辛○○，詳如後述）、「歪哥」共犯上開
        強盜犯行，與事實相符。
      (二)上開犯罪事實一之（二），業據證人庚○○於警詢、檢
        察官偵查時（詳警卷影卷第十五至十六頁、雲林地檢九
        十六年度偵字第一Ｏ七七號偵查影卷第十六至十七、四
        七頁）、證人己○○於警詢、檢察官偵查及本院審理時
        （詳警卷第二十至二一頁、雲林地檢九十六年度偵字第
        一Ｏ七七號偵查影卷第十三至十四、四七頁、本院卷第
        一八五至一八八頁）、證人許景松於警詢、檢察官偵查
        時（詳警卷影卷第二四至二六頁、雲林地檢九十六年度
        偵字第一Ｏ七七號偵查影卷第十五頁）證述明確，核與
        證人丙○○於警詢及檢察官偵查時（詳雲林地檢九十六
        年度偵字第一Ｏ七七號偵查影卷第八四至八六、九九頁
        ）證述於上開時間、地點遭遇歹徒強盜財物之情節相符
        ，堪認證人庚○○、己○○證述與被告戊○○及「小白
        」、「歪哥」共犯上開強盜犯行，與事實相符。
      (三)證人辛○○於本院審理時結證稱：伊的綽號叫「小白」
        ，透過被告戊○○而認識庚○○、己○○。伊、己○○
        、「歪哥」及被告戊○○確實有參與九十五年十月十七
        日，在雲林縣大埤鄉丁○○住宅的強盜案件，該案是由
        庚○○報地點給己○○，由己○○帶伊及被告戊○○前
        往作案現場；伊、己○○、「歪哥」及被告戊○○確實
        有參與九十五年十月二十二日，在雲林縣虎尾鎮丙○○
        住宅的強盜案件，亦是由己○○帶伊、「歪哥」及被告
        戊○○前往作案現場。上開二個案件的犯罪所得，是由
        己○○平均分配，但庚○○拿的比較多，伊不知道被告
        戊○○分到多少，但是印象中沒有分到多少錢等語（詳
        本院卷第六一至六五頁），核與證人庚○○、己○○證
        述渠等強盜上開二地點之財物情節相符，亦足證被告戊○○確實有參與上開二件強盜犯行，而證人庚○○、己○○之證詞，並非虛構攀誣之詞。雖證人辛○○嗣後改
        稱有名綽號「阿傑」之人，參與雲林縣虎尾鎮丙○○住
        宅的強盜案，上開強盜案件參與的人有伊、己○○、戊○○、「歪哥」、「阿傑」等語，然證人辛○○於本院
        審理時已明確證述九十五年十月十七日，在雲林縣大埤
        鄉丁○○住宅的強盜案，及九十五年十月二十二日，在
        雲林縣虎尾鎮丙○○住宅的強盜案，參與犯案的人及所
        持的兇器都相同，伊並不認識「阿傑」等語（詳本院卷
        第六六至六八頁），此與證人壬○○、乙○○、丁○○
        、甲○○及劉坤煌均證稱進入雲林縣大埤鄉丁○○住宅
        強盜財物的歹徒為四人等情；證人丙○○證稱進入雲林
        縣虎尾鎮其住宅強盜財物的歹徒為四人等情相符，經本
        院再次確認證人辛○○更異證詞的真實性，證人辛○○
        即表示伊會害怕，並拒絕回答等語（詳本院卷第六九頁
        ），復對照證人辛○○與被告戊○○的對質過程中，被
        告戊○○問：「我並沒有參與以上二個強盜案件，參與
        的人是「阿傑」，你為什麼要說是我？」，證人辛○○
        回答：「當初去開庭的時候，己○○、庚○○口供都有
        說到戊○○，檢察官就問我說我有沒有去，戊○○有沒
        有去，我那時候就跟檢察官說我們二人都有去，犯下的
        三件搶案，檢察官問己○○、庚○○的時候，他們都說
        有，檢察官問我的時候，我也說有，我現在不想回答，
        因為我的案子已經判完了。」等語（詳本院卷第六五至
        六六頁）。顯然，證人辛○○事後改稱有「阿傑」之人
        參與雲林縣虎尾鎮丙○○住宅強盜案，係因為與被告戊○○同時在庭所產生的巨大壓力，而更異前詞，且與證
        人辛○○之前一致之陳述相互齟齬，不足採信。
      (四)雖證人庚○○於本院審理時證稱：九十五年十月十七日
        ，在雲林縣大埤鄉丁○○住宅的強盜案，及九十五年十
        月二十二日，在雲林縣虎尾鎮丙○○住宅的強盜案，伊
        都是將地點告訴己○○，並帶己○○到現場看，案發當
        天伊並未出現在現場，亦不知到現場下手的有那些人等
        語。然其於本院審理時證稱：己○○等人搶完雲林縣大
        埤鄉丁○○住宅後，被告戊○○開車載己○○、「小白
        」來找伊，己○○說當天有四個人去搶；而己○○等人
        搶完雲林縣虎尾鎮丙○○住宅後，有拿錢給伊，當時車
        上有己○○、「小白」、「歪哥」及被告戊○○。伊是
        將三個強盜案件的地點（即包括另案彰化市○○路三二
        號柯阿分住宅強盜案）一起跟己○○、戊○○說的。頭
        一次許景松帶伊、被告戊○○及己○○去查看雲林縣虎
        尾鎮丙○○住宅及雲林縣大埤鄉丁○○住宅這二個地點
        ，之後許景松下車離去，伊與被告戊○○及己○○就一
        起去查看彰化市○○路柯阿分住宅這個地點（詳本院卷
        第一七一至一七八頁）。再對照證人庚○○於警詢時陳
        稱：上開二件強盜案件，伊是在犯案前一晚報路給被告
        戊○○，並在案發後接獲被告戊○○來電報稱得手，同
        時要求伊至員林交流道下等候，並在被告戊○○的自用
        小客車內受分贓款等語（詳警卷影卷第十五至十六頁）
        ，均與證人己○○於警詢及檢察官偵查時證述情節及證
        人辛○○於本院審理時證述情節吻合，堪予採信。觀諸
        被告戊○○不僅於案發前與庚○○、己○○一起勘察路
        線及強盜地點，己○○、辛○○證述二次強盜案件，係
        由渠等二人及被告戊○○、「歪哥」進入現場強盜財物
        ，亦與被害人丁○○、丙○○等人證述強盜歹徒人數吻
        合，二次強盜得手後，復由被告戊○○以電話與庚○○
        連繫，並告知強盜財物得手，且在分贓現場參與分贓等
        情，殊難想像會有被告戊○○辯稱案發時伊係坐在庚○○車上，並未下車參與行搶的情形存在。而證人庚○○
        未於本院審理時直接說出現場下手的人，確實包括被告
        戊○○，亦係因為與被告戊○○同時在庭之巨大壓力所
        致。
      (五)又證人己○○雖於本院審理時證稱：雲林縣大埤鄉丁○○住宅的強盜案件，有伊、「小白」、「歪哥」、「阿
        傑」及被告戊○○到現場，但當時渠等與庚○○在員林
        交流道討論時，被告戊○○即表示不要進入屋內，伊就
        要被告戊○○跟庚○○離開，由伊與其他三人進入屋內
        強盜財物等語。若證人己○○上開證言屬實，則顯然被
        告戊○○早在渠等在員林交流道討論後，即與己○○、
        「小白」、「歪哥」及「阿傑」分道揚鑣。惟證人己○○於同日在本院審理時又證稱：伊搶到錢的時候，就直
        接開車到員林交流道，叫被告戊○○先用他的電話打給
        庚○○，叫庚○○出來，並在被告戊○○的車上分贓等
        語，明顯與其上開證詞相互矛盾。經本院追問證人己○○上開矛盾之處時，證人己○○又改稱：被告戊○○當
        時在伊的住處，伊在丁○○住宅搶到錢後，就開車回去
        住處，並叫被告戊○○在伊的車上打電話給庚○○，並
        相約在員林交流道等語（以上均詳本院卷第一八一至一
        八五頁）。然此亦與其先前證稱在丁○○住宅搶到錢後
        ，就直接開車到員林交流道，期間並未先返回住處等情
        相互矛盾，其就被告戊○○是否參與雲林縣大埤鄉丁○○住宅強盜案，確有迴護被告戊○○之情形，至為明顯
        。觀諸證人己○○於檢察官偵查時業已明確證稱：第一
        次強盜地點在雲林縣大埤鄉，是由庚○○提議的，庚○○及許景松帶「小湯」到強盜地點，「小湯」回來再與
        伊等講，案發時由伊與「小湯」、「小白」及「歪哥」
        一起到被害人丁○○家中，「小湯」及「小白」拿開山
        刀，「歪哥」拿玩具手槍，伊也有進去，進去後「小湯
        」叫他們不要動，叫他們將錢拿出來，伊負責把被害人
        的包包拿出來；第二次也是庚○○說地點，由伊與「小
        湯」、「小白」及「歪哥」四人一起去搶，地點在虎尾
        ，也是由「小湯」叫大家不要動，把錢交出來等語（詳
        雲林地檢九十六年度偵字第一Ｏ七七號偵查影卷第十二
        至十三頁），此與證人辛○○證述上開二件強盜案件，
        實際至現場實施強盜犯行者為伊、己○○、「歪哥」及
        被告戊○○之證述完全相同。反觀證人辛○○更異前詞
        後，係改稱有綽號「阿傑」之人，參與雲林縣虎尾鎮丙○○住宅強盜案，該人並未參與雲林縣大埤鄉丁○○住
        宅強盜案，而證人己○○更異前詞後，係改稱有綽號「
        阿傑」之人，參與雲林縣大埤鄉丁○○住宅強盜案，該
        人並未參與雲林縣虎尾鎮丙○○住宅強盜案，彼此亦相
        互矛盾，益足以證明證人辛○○、己○○於本院審理時
        ，均配合被告戊○○的說詞，而虛構綽號「阿傑」之人
        ，係屬迴護被告戊○○之證詞，應以證人辛○○於更異
        前於本院審理時之證詞，及證人己○○於警詢及檢察官
        偵查時之證詞，堪予採信。
      (六)至於證人丁○○、壬○○及丙○○於本院審理時，雖均
        證稱無法指認被告戊○○即為強盜財物的歹徒之一，然
        證人丁○○係證述四名強盜歹徒都有戴口罩，故無法辨
        認等語（詳本院卷第九二頁）；證人壬○○係證述因四
        名強盜歹徒都戴口罩，故並未看清楚歹徒的外貌、體型
        ，且因為歹徒是從伊背後進來，叫大家趴著，伊就趴在
        桌上，故伊沒有看楚歹徒的體型，無法指認等語（詳本
        院卷第一六八頁）；證人丙○○係證述伊沒有看清楚四
        名強盜歹徒的相貌、體型，沒有辦法描述該四人的體型
        特徵等語（詳本院卷第七五至七六頁）。顯然，證人丁○○、壬○○及丙○○係因未能看清楚強盜歹徒的相貌
        、體型，致未能指證被告戊○○是否為強盜歹徒之一，
        並非由渠等之證詞能直接證明被告戊○○並未涉案。是
        渠等之證詞，亦無法作為被告戊○○有利或排除被告戊○○參與犯案之證據。
      (七)審判期日應調查之證據，係指該證據具有與待證事實之
        關聯性、調查之可能性，客觀上並確為法院認定事實適
        用法律之基礎，亦即具有通稱之有調查必要性者，故其
        範圍並非漫無限制，必其證據與判斷待證事實之有無，
        具有關連性，得以推翻所確認之事實，而為不同之認定
        ，若所證明之事項已臻明確，即欠缺調查之必要性，或
        已無調查之可能性，即無再行調查之必要。被告的選任
        辯護人雖傳喚證人乙○○到庭作證，然經本院合法傳喚
        乙○○，乙○○均無正當理由不到庭，經本院囑託臺灣
        嘉義地方法院檢察署拘提證人乙○○，該檢察署派警往
        拘，亦拘提未獲等情，有本院送達證書二紙及臺灣嘉義
        地方法院檢察署九十六年十二月六日嘉檢國昃九六助五
        Ｏ三字第三Ｏ六一三號函在卷可證（詳本院卷第四七、
        一二六、一四八頁），顯然證人乙○○已無再行調查之
        可能性，附此說明。
      (八)此外，並有己○○所有如附表一至三所示之空氣槍二支
        、口罩三個扣案可資佐證。本案事證明確，被告戊○○
        犯行，洵堪認定。
三、論罪科刑及適用法律：
（一）按刑法第三百二十一條第一項第三款之攜帶兇器竊盜罪，
      係以行為人攜帶兇器竊盜為其加重條件，此所謂兇器，其
      種類並無限制，凡客觀上足對人之生命、身體、安全構成
      威脅，具有危險性之兇器均屬之，且祇須行竊時攜帶此種
      具有危險性之兇器為已足，並不以攜帶之初有行兇之意圖
      為必要（最高法院七十九年臺上字第五二五三號判例參照
      ）。經查，被告戊○○與庚○○、己○○、辛○○及綽號
      「歪哥」之成年男子，於犯罪事實一之（一）、（二）所
      使用之空氣槍，雖無證據證明具有殺傷力，然依該二支空
      氣槍之形狀、重量等型態觀之，持以敲擊或毆打人體，足
      以對人體造成一定程度的傷害，於客觀上足以對人之生命
      、身體、安全構成威脅，均為具有危險性之兇器，而渠等
      所使用之開山刀二把，雖未據扣押在案，然該開山刀二把
      ，均為金屬製品，長度約有六、七十公分等情，業據證人
      己○○於本院審理時結證明確（詳本院卷第一八六頁），
      持以揮砍或毆打人體，亦足以對人體造成一定程度的傷害
      ，於客觀上亦足以對人之生命、身體、安全構成威脅，亦
      均為具有危險性之兇器。而雲林縣大埤鄉西鎮村西鎮二之
      六號及雲林縣虎尾鎮廉使里廉使三五六號，分別為丁○○
      、丙○○生活起居的住宅等情，亦據證人丁○○、丙○○
      於本院審理時證述明確（詳本院卷第七二、七八頁）。且
      上開二件強盜犯行，前往現場下手實施強盜之人，合計有
      被告戊○○、己○○、辛○○及「歪哥」之人共四人，已
      達三人以上。是核被告戊○○就犯罪事實一之（一）、（
      二）所為，均係犯刑法第三百三十條第一項之結夥三人以
      上，攜帶兇器，於夜間侵入住宅強盜罪。被告戊○○與庚○○、己○○、辛○○及「歪哥」間，就上開二件強盜犯
      行，有犯意聯絡及行為分擔，均為共同正犯。被告戊○○
      先後二次強盜犯行，每次均對在打麻將或在場之被害人多
      人為強盜行為，均係同時同地強盜數人財物，係一行為觸
      犯數罪名之想像競合犯，應各從一重處斷。而被告戊○○
      先後二次強盜犯行，犯意各別，行為互殊，應分論併罰。
（二）爰審酌被告戊○○於本案前並無刑事前案紀錄，有臺灣高
      等法院被告前案紀錄表在卷可稽，堪認其犯案前品行尚佳
      ，被告戊○○正值青壯，卻不思以正當手段謀取財富，其
      結夥己○○等多人，於夜間攜帶兇器進入他人住宅，以強
      暴的方式，掠奪他人之財物，犯罪手段至為惡劣，對被害
      人及社會治安造成之危害甚鉅，犯後不肯坦白認錯，猶希
      冀共犯在審判程序為不實之證詞，以圖為自己脫罪卸責，
      顯然毫無悔過之意等一切情狀，分別量處如主文所示之刑
      ，並定其應執行之刑，以示懲儆。扣案如附表編號一、二
      所示之空氣槍各一支及扣案如附表編號三所示之口罩三個
      ，均係共犯己○○所有，供上開二件強盜犯行所用之物，
      已據共犯己○○供明在卷，爰依刑法第三十八條第一項第
      二款規定宣告沒收。本件二次強盜犯行使用之開山刀共有
      二把，雖為被告己○○所有，供各次強盜所用之物，但非
      違禁物，且均未扣押在案，為免將來執行之困難，爰均不
      予宣告沒收。
四、至於證人己○○於本院九十七年一月二日審判期日，就被告
    戊○○是否參與雲林縣大埤鄉丁○○住宅強盜案件之於案情
    有重要關係之事項，供後具結，而為虛偽陳述，容涉有刑法
    第一百六十八條之偽證罪嫌，然此部分未據檢察官提起公訴
    ，本院無從加以審理，應由檢察官另為適法之處理，附此說
    明。
據上論斷，應依刑事訴訟法第二百九十九條第一項前段，刑法第
二十八條、第三百三十條第一項、第五十五條前段、第五十一條
第五款、第三十八條第一項第二款，判決如主文。
中    華    民    國    97    年    1     月    23    日
                  刑事第十三庭  審判長法  官  李  秋  娟
                                      法  官  許  月  馨
                                      法  官  陳  得  利
上正本證明與原本無異。
如不服本判決，應於收受送達後十日內向本院提出上訴書狀（應
敘述具體理由並附繕本）。
上訴書狀如未敘述理由，應於上訴期間屆滿後二十日內補提理由
書於本院。
                                      書記官  鐘  麗  芳
中    華    民    國    97    年    1     月    23    日
附錄本案論罪科刑法條全文：
中華民國刑法第三百三十條第一項：（加重強盜罪）
犯強盜罪而有第三百二十一條第一項各款情形之一者，處七年以
上有期徒刑。
附表：
┌──┬─────────────┬──┐
│編號│扣案物品名稱              │數量│
├──┼─────────────┼──┤
│一  │空氣槍（含彈匣壹個）      │壹支│
├──┼─────────────┼──┤
│二  │空氣槍（含彈匣壹個）      │壹支│
├──┼─────────────┼──┤
│三  │口罩                      │個│
└──┴─────────────┴──┘


司法院資訊處製作；財團法人民間司法改革基金會備份。
